---
title: "Le JSON"
author: "Hubert LEVIEL"
date: "06/02/2023"
output: html_document
---

```{r, warning=FALSE}
library(tidyverse)
library(jsonlite)
```

# Le JSON (JavaScript Object Notation)

-   Format de fichier textuel conçu pour l'échange de données structurées

-   Les données sont présentées sous forme de paires clé/valeur.\
    `"key":"value"`

-   Les éléments de données sont séparés par des virgules\
    `"prenom":"Hubert", "nom":"LEVIEL"`

-   Les accolades {} désignent les objets\
    `"personne":{"prenom":"Hubert", "nom":"LEVIEL"}`

-   Les crochets \[\] désignent des tableaux\
    `{`

    `"students":[`

    `{"firstName":"Tom", "lastName":"Jackson"},`

    `{"firstName":"Linda", "lastName":"Garner"},`

    `{"firstName":"Adam", "lastName":"Cooper"}`

    `]`

    `}`

# Naviguer dans la structure

## Charger et parser un JSON

```{r cars}
json <- fromJSON("https://www.ispf.pf/content/api/datasets/1070")

class(json)
```

## Descendre dans la hiérarchie

```{r}
donnees <- json$data

names(donnees)
```

```{r}
attributs <- donnees$attributes

names(attributs)
```

## Récupérer une valeur

```{r}
nom <- attributs$nom

nom
```

```{r}
explication <- attributs$explication

explication
```

```{r}
date_publication <- attributs$publishedAt

date_publication
```

## Récupérer un data.frame

```{r}
evolution_df <- attributs$data

head(evolution_df)
```

## Directement exploitable

```{r}
evolution_df %>%
  mutate(Periode = as.Date(Periode)) %>%
  ggplot(aes(x=Periode, y=Valeur)) +
  geom_line()+
  labs(title = nom, 
       subtitle = as.Date(date_publication),
       caption = explication)
```
