---
title: "Scraper le WEB avec R et rvest"
output:
  html_document:
    df_print: paged
---

rvest est un package périphérique du tidyverse pour scraper le web

```{r warning=FALSE}
library(tidyverse)
library(rvest)
```

# Balise HTML

-   Commence par \< et se termine par >\
    `<h1>`

-   \<balise>Encadre le texte à décorer / structurer\</balise>\
    `<h1>Titre de niveau 1</h1>`

-   Peut être imbriqué pour créer une hiérarchie\
    `<p>Paragraphe avec quelque chose <b>d'important écrit en gras</b>.</p>`

-   Comporte optionnellement des attributs (nom="valeur")\
    `<a href="https://rvest.tidyverse.org">rvest home page</a>`

    -   class\
        `<div class="tabs">`

    -   id\
        `<div id="tab1">`


# Naviguer dans la structure

## Charger une page HTML

```{r}
btp_dashboard <- read_html("https://www.ispf.pf/dashboards/BTP.html")

btp_dashboard
```

## Descendre dans la hiérarchie

```{r}
page_html <- btp_dashboard %>% html_children() 

page_html
```

```{r}
page_head <- page_html[1] %>% html_children()

page_head
```
```{r}
titre <- page_head[4] %>% html_text()
```
## Accès direct par balise
```{r}
titre <- btp_dashboard %>% 
  html_element("title")%>%
  html_text()

titre
```
## Accès direct par id

```{r}
index_btp <- btp_dashboard %>% 
  html_element("#valeur-de-lindex-btp") %>% 
  html_element("span") %>% 
  html_text()

index_btp
```

# Scraper des listes

Plusieurs balises sont répétées avec une même structure

## Liste par balise

```{r}
tous_les_h3 <- btp_dashboard %>% 
  html_elements("h3") %>% 
  html_text()

tous_les_h3
```

## Liste par style
```{r}
liste_de_level3 <- btp_dashboard %>% 
  html_elements(".level3")

liste_de_level3
```

## Decendre et lister
```{r}
titres_value_box <- btp_dashboard %>% 
  html_element("#row") %>%
  html_elements("h3") %>% 
  html_text()

titres_value_box
```

## Lister et descendre
```{r}
valeurs_value_box <- btp_dashboard %>% 
  html_element("#row") %>% 
  html_elements(".level3") %>% 
  html_element("span") %>% 
  html_text()

valeurs_value_box
```

## Récupérer la valeur d'un attribut

```{r}
legendes_value_box <- btp_dashboard %>% 
  html_element("#row") %>% 
  html_elements(".level3") %>% 
  html_element("span") %>% 
  html_attr("data-caption")

legendes_value_box
```


```{r}
dataset <- tibble(Titre = titres_value_box, 
                  Légende = legendes_value_box, 
                  Valeur = valeurs_value_box)
knitr::kable(dataset)
```

# Scraper un tableau

## Le deuxième tableau de la page

```{r}
polynesie_wikipedia <- read_html(
  "https://fr.wikipedia.org/wiki/Polyn%C3%A9sie_fran%C3%A7aise")

liste_tables <- polynesie_wikipedia %>%
  html_elements("table")

liste_tables[[2]] %>%
  html_table()
```

## Accès direct par style

```{r}
tourisme_wikipedia <- read_html(
  "https://fr.wikipedia.org/wiki/Tourisme_en_Polyn%C3%A9sie_fran%C3%A7aise")

touristes <- tourisme_wikipedia %>%
  html_element(".wikitable")%>% 
  html_table()

touristes
```

## Le gros boulot, comme toujours : le nettoyage

```{r}
names(touristes) <- c("Annee", "Touristes", "Touristes_Payants")

touristes_long <- touristes %>% 
  mutate(
    across(
      starts_with("Touristes"),
      ~as.numeric(
        gsub(" ", "", 
             gsub( substr( .[24], 3,3), "",.))))) %>%
  pivot_longer(-Annee, names_to = "Type", values_to = "Nombre") 

touristes_long%>%
  ggplot(aes(x = Annee, y = Nombre, col = Type)) +
  geom_line()
```
