---
title: "TRUC S02E03 - dtplyr : dplyr utilisant data.table"
author: |
  | Mathieu BOLDUC (ISPF)
  
date: "Le 07 juin 2022"
output:
  html_document:
    toc: yes
    toc_float:
      collapsed: no
      smooth_scoll: no
  word_document:
    toc: yes
---

```{r setup, include=FALSE}
knitr::opts_chunk$set(fig.path="Figs/",dev="png",echo=T, warning=F, message=F)

```


# Ecrire en dplyr en utilisant la puissance de data.table 

Référence pour dtplyr :   

https://dtplyr.tidyverse.org/  

```{r leslibrairies}
library(data.table)
library(dtplyr)
library(dplyr)
```

ATTENTION : certains équivalent data.table n'existe pas avec dtplyr (exemple cross joins et rolling joins)  

Une telle écriture prends un peu plus de temps pour être lu (négligeable sur des jeux de données importants)


# Exemple d'utilisation {.tabset .tabset-fade .tabset-pills}

## Le data

Pour modifier par référencement (comportement par défaut de data.table) => paramétrer lazy_dt(..., immutable=FALSE)

```{r lazy}
mtcars2 <- lazy_dt(mtcars)
```

## La requête dplyr et son équivalent data.table
```{r requetedplyr}
mtcars2 %>% 
  filter(wt < 5) %>% 
  mutate(l100k = 235.21 / mpg) %>% # liters / 100 km
  group_by(cyl) %>% 
  summarise(l100k = mean(l100k))

```
## La requête dplyr et son retour en format tibble
```{r tibble}
mtcars2 %>% 
  filter(wt < 5) %>% 
  mutate(l100k = 235.21 / mpg) %>% # liters / 100 km
  group_by(cyl) %>% 
  summarise(l100k = mean(l100k)) %>% 
  as_tibble()
```
