---
title: "Modèle de gravité/Panel"
output: html_document
---

```{r setup, include=FALSE}
knitr::opts_chunk$set(echo = TRUE)
```



## Variables 
j pour le pays d'origine et t pour le mois entre 2007-2019

### Variable Y

  Y_{j,t} = nombre d'arrivées touristiques (j,t) \n
  
### Variables X 

- Taux de change $/€, t \n
  
- Distance * prix de Brent, (j,t) \n
  
- Indices des cours des actions , (j,t) 

Variable binaire : \n

- Europe, Asie, Amerique, Pacific / Pacific --> référence\n
  
- 1er vol de French Bee en Mai 2018\n
  
- Hub : France, USA, Japon et NZ\n

- Mois --> Tendance et saison / Mois de janvier --> référence\n

- Expedia, accord entre Tahiti Tourism et Expedia depuis Mai 2012
  
  



```{r library, results="hide", include=FALSE}
#library 
library(dplyr)
library(gravity)
library(caret)
library(tidyverse)
library(ggplot2)
library(plotly)
library(reshape2) 
library(zoo)
library("gridExtra")
library(lmtest) 


```


```{r import, echo = TRUE}
#importation donnees panel 
path_base <- "data_gravity.csv"
df <- read.csv(path_base,  sep=";", header = TRUE )
df$period <- as.yearmon(df$period,format="%m/%Y")
```

## Graphique avec ggplot2 

```{r graphique, echo=FALSE}
graph1<- ggplot(data = df[df$id=="USA"|df$id=="Italie"|df$id=="Japon"
                 |df$id=="France",], 
       aes(x = period, y = nb_tourism, group = id, colour = id)) +
  geom_line()+
  labs(title = "Fréquentation Touristiques",
       subtitle = "Données ISPF, 15 avril 2021",
       y = "nb de touriste", x = "date")
#ggplotly()

graph2 <- ggplot(data = df[df$id=="USA"|df$id=="Italie"|df$id=="Japon"
                 |df$id=="France",], 
       aes(x = period, y = price, group = id, colour = id)) +
  geom_line()+
  labs(title = "Indices des cours des actions",
       subtitle = "Données OECD, 25 avril 2021",
       y = "Share prices", x = "date")

graph3 <- ggplot(data = df[df$id=="USA"|df$id=="Italie"|df$id=="Japon"
                           |df$id=="France",], 
                 aes(x = period, y = dist_oil, group = id, colour = id)) +
  geom_line()+
  labs(title = "Distance * brent_j",
       subtitle = "Données Brent, 15 avril 2021",
       y = "", x = "date")
#ggplotly()


grid.arrange(graph1, graph2,graph3,
             ncol=1, nrow=3)
#ggplotly()
```


```{r graphique_plotly, echo=FALSE}
graph1<- ggplot(data = df[df$id=="USA"|df$id=="Italie"|df$id=="Japon"
                 |df$id=="France",], 
       aes(x = period, y = nb_tourism, group = id, colour = id)) +
  geom_line()+
  labs(title = "Fréquentation Touristiques",
       subtitle = "Données ISPF, 15 avril 2021",
       y = "nb de touriste", x = "date")
ggplotly()
```

# Régression MCO simple 
```{r}
#---modele MCO simple
fit_mco <- lm(log(nb_tourism+1)~ log(dist_oil)+log(price)+Tx_change+
                as.factor(mois)+ europe+asia+america+
                hub,data=df) 
summary(fit_mco)

```

```{r}
#Vérification des hypothèses statistiques 

#Si les résidus suivent une loi normal 
shapiro.test(resid(fit_mco)) #p-value < 5% on accepte la normalité des residus 

#test de RAMSEY --> RESET : consiste à vérifier si le modèle sélectionné est linéaire ou non
reset(fit_mco)
#p_value 7.801e-05<0.05 le test de linearite est valide 

#verifier l'hypothèse d'homoscédacticité 
bptest(fit_mco) #pvalue<0.05
#Refus de l’hypothèse d’homoscédacticité des résidus au seuil de risque de 5%
#----
```
\n
\n
# Régression modèle Gravité / Panel 

```{r}
#---- Modele de gravite ----
#Poisson pseudo maximum likelihood W/ fixed effects
#modele de gravite avec ppml avec regression sous forme log-log
fit <- ppml(
  dependent_variable = "lnb_tourism",
  distance = "dist_oil",
  additional_regressors = c("lprice","Tx_change","europe","asia",
                            "america","hub","french_bee","expedia",
                            "fev","mar","avr","mai","jui","juil",
                            "aou","sep","oct","nov","dec"),
  data = df
)
summary(fit)

```

